臺灣新竹地方法院刑事判決 
111年度金訴字第377號
公  訴  人  臺灣新竹地方檢察署檢察官               
被      告  莊文廷



上列被告因違反洗錢防制法等案件，經檢察官提起公訴（111年
度偵緝字第541號），被告於本院審理時就被訴事實為有罪之陳
述，經本院告知簡式審判程序意旨，並聽取公訴人、被告之意見
後，經本院合議庭評議後裁定改依簡式審判程序審理，並判決如
下：
    主  文
莊文廷幫助犯洗錢防制法第十四條第一項之洗錢罪，處有期徒刑
參月，併科罰金新臺幣貳萬元，罰金如易服勞役，以新臺幣壹仟
元折算壹日。
    事實及理由
一、本件犯罪事實及證據，除以下更正、補充外，餘均引用檢察
    官起訴書之記載（如附件）：
（一）犯罪事實欄一、第3至7行更正為「...執行完畢，依其經
      驗與智識思慮，雖可預見將其所有金融帳戶之存摺、金融
      卡及密碼提供他人使用，有遭他人利用作為財產犯罪所得
      財物匯入及提領工具之可能，並藉此達到掩飾詐欺犯罪所
      得去向之目的，使犯罪查緝更形困難，進而對該詐欺取財
      正犯所實行之詐欺取財及掩飾該詐欺犯罪所得去向之洗錢
      罪正犯施以一定助力，仍基於縱令他人以其所申辦之金融
      帳戶實行詐欺取財犯行、掩飾詐欺犯罪所得去向，亦均不
      違其本意之幫助犯意，於110年6月29日前之不詳時」，第
      15行更正為「表所示帳戶內，旋均遭詐欺集團成員於同日
      將之提領一空，以此手法掩飾犯罪所得之去向」。
（二）證據並所犯法條欄應補充「被告於本院審理及簡式審理時
      之自白」。
（三）附表編號1詐騙集團成員施用詐術之時間及方式欄第2至5
      行更正為「...接獲自稱林芳成友人『徐偉謙』之電話，稱
      其換電話，林芳成便依指示以該手機號碼加入對方的通訊
      軟體LINE，嗣於110年6月29日10時許，該『徐偉謙』以電話
      向林芳成佯稱急需用錢」。
二、論罪科刑：
（一）按洗錢防制法於民國105年12月28日修正公布，並於106年
      6月28日生效施行，該法第2條所稱之「洗錢」行為，係指
      ：一、意圖掩飾或隱匿特定犯罪所得來源，或使他人逃避
      刑事追訴，而移轉或變更特定犯罪所得；二、掩飾或隱匿
      特定犯罪所得之本質、來源、去向、所在、所有權、處分
      權或其他權益者；三、收受、持有或使用他人之特定犯罪
      所得。並於第14條、第15條規定其罰則，俾防範犯罪行為
      人藉製造資金流動軌跡斷點之手段，去化不法利得與犯罪
      間之聯結。申言之，洗錢防制法之立法目的，在於防範及
      制止因犯第3條所列之特定犯罪而取得或變得之財物或財
      產上利益及其之孳息，藉由包含處置（即將特定犯罪所得
      直接予以移轉或變更）、分層化（即以迂迴層轉、化整為
      零之多層化包裝方式，掩飾或隱匿特定犯罪所得）及整合
      （即收受、持有或使用他人之特定犯罪所得，使之回流至
      正常金融體系，而得以合法利用享受）等各階段之洗錢行
      為，使其形式上轉換成為合法來源，以掩飾或切斷特定犯
      罪所得與犯罪之關聯性，而藉以逃避追訴、處罰。參酌洗
      錢防制法第3條、第4條第2項立法說明：「洗錢犯罪之處
      罰，其有關前置犯罪之聯結，並非洗錢犯罪之成立要件，
      僅係對於違法、不合理之金流流動起訴洗錢犯罪，作不法
      原因之聯結」、「洗錢犯罪以特定犯罪為前置要件，主要
      著眼於對不法金流軌跡之追查，合理建構其追訴基礎，與
      前置之特定犯罪成立與否，或是否有罪判決無關」等旨，
      一般洗錢罪與特定犯罪係不同構成要件之犯罪，各別行為
      是否該當於一般洗錢罪或特定犯罪，應分別獨立判斷，特
      定犯罪僅係洗錢行為之「不法原因聯結」，即特定犯罪之
      「存在」及「利得」，僅係一般洗錢罪得以遂行之情狀，
      而非該罪之構成要件行為。特定犯罪之既遂與否和洗錢行
      為之實行間，不具有時間先後之必然性，只要行為人實行
      洗錢行為，在後續因果歷程中可以實現掩飾、隱匿特定犯
      罪所得之效果，即得以成立一般洗錢罪，並不以「特定犯
      罪已發生」或「特定犯罪所得已產生」為必要（最高法院
      108年度台上大字第3101號刑事大法庭裁定意旨參照）。
（二）再按刑法上之幫助犯，係以幫助之意思，對於正犯資以助
      力，而未參與實施犯罪之行為者而言，故如未參與實施犯
      罪構成要件之行為，且係出於幫助之意思提供助力，即屬
      幫助犯，而非共同正犯。本件被告提供帳戶之存摺、金融
      卡及密碼等帳戶資料供詐欺集團作為詐欺犯行之指定轉帳
      帳戶，並無證據證明其對告訴人從事施用詐術，或參與要
      求告訴人如何交付財物之構成要件、參與隱匿犯罪所得等
      行為；又詐欺集團成員實行起訴書犯罪事實所示之詐欺取
      財罪，且為掩飾、隱匿其犯罪所得財物之去向，而令告訴
      人林芳成將款項轉入被告之郵局帳戶，由詐欺集團成員利
      用被告交付之金融卡將款項提領一空，因而產生遮斷金流
      以逃避國家追訴、處罰之效果，被告所為，顯係基於幫助
      他人詐取財物、洗錢之犯意所為，屬詐欺取財罪、洗錢罪
      構成要件以外之行為，應論以詐欺取財罪、洗錢罪之幫助
      犯。
（三）核被告所為，係犯刑法第30條第1項前段、第339條第1項
      之幫助詐欺取財罪，及刑法第30條第1項前段、洗錢防制
      法第14條第1項之幫助洗錢罪。
（四）被告提供郵局帳戶之存摺、金融卡及密碼等帳戶資料予詐
      欺集團之單一幫助行為，同時犯上開幫助詐欺取財罪及幫
      助一般洗錢罪2罪，為想像競合犯，應依刑法第55條之規
      定，從一重之幫助一般洗錢罪處斷。
（五）累犯：
　　　被告前於107年間，因幫助詐欺案件，經本院於108年5月2
      7日以108年度金訴字第11號判決判處有期徒刑2月，緩刑2
      年，於108年6月25日確定，嗣該緩刑之宣告，經本院以10
      8年度撤緩字第126號裁定撤銷確定，於109年3月19日入監
      ，並於109年5月18日徒刑執行完畢出監等情，有臺灣高等
      法院被告前案紀錄表1份在卷可憑，其於有期徒刑執行完
      畢後5年內故意再犯本件有期徒刑以上之罪，為累犯。然
      本院參照司法院釋字第775號解釋意旨，衡酌檢察官所主
      張構成累犯之罪，與被告本案所犯之罪間，卷內尚乏積極
      證據足認被告有何特別惡性或對於刑罰之反應力顯然薄弱
      之情形，爰不依刑法第47條第1項加重其刑，然仍得列為
      刑法第57條第5款所定「犯罪行為人之品行」之審酌事項
      ，附此敘明。　　
（六）刑之減輕：
　１、洗錢防制法第16條第2項規定：「犯前二條之罪，在偵查或
      審判中自白者，減輕其刑。」查被告就本案犯罪事實，已
      於本院審理時自白犯行，是其所犯幫助洗錢犯行，自應依
      上開規定減輕其刑。
　２、被告基於幫助之犯意而提供郵局之存摺、金融卡及密碼等
      帳戶相關資料，為幫助犯，惡性及違法情節均較正犯為輕
      ，爰依刑法第30條第2項之規定，按正犯之刑減輕之。
　３、被告有上揭減輕事由，應依法遞減之。　　
（七）爰審酌被告前已曾因率爾提供帳戶資料予他人之行為，經
      判處罪刑確定，竟再次交付郵局帳戶存摺、金融卡及密碼
      等帳戶資料予他人而由不詳詐欺集團使用，使詐欺集團能
      夠充作向他人詐欺取財及洗錢之工具，破壞社會治安及金
      融交易秩序，使從事詐欺犯罪之人藉此輕易於詐騙後取得
      財物，並製造金流斷點，導致檢警難以追查，徒增告訴人
      尋求救濟之困難，有助長犯罪之虞，兼衡告訴人遭騙之金
      額，均為詐欺集團成員取得，尚非被告所取用之犯罪情節
      ，且被告於本院審理期間已經與告訴人達成和解（約定自
      111年12月起開始分期給付），有本院111年度附民移調字
      第216號調解筆錄1份（見本院卷第67至68頁）在卷可參，
      衡酌被告行為後於本院審理時已知體認其所為於法有違之
      犯後態度，及其於本院審理時自陳之智識程度、家庭經濟
      狀況、工作狀況，暨其刑事前案紀錄（參見臺灣高等法院
      被告前案紀錄表）等一切情狀，量處如主文所示之刑，併
      就罰金部分諭知易服勞役之折算標準，以示懲儆。
三、沒收：
（一）按犯罪所得，屬於犯罪行為人者，沒收之，刑法第38條之
      1第1項前段固有明文，惟幫助犯乃僅對犯罪構成要件以外
      之行為加以助力，且無共同犯罪之意思，對於正犯所有因
      犯罪所得之物，無庸為沒收之宣告。查本件被告僅為一般
      洗錢罪之幫助犯，又無其他證據證明被告確已因幫助之行
      為實際獲得報酬或可分得帳內贓款而有犯罪所得，本院自
      無從就犯罪所得宣告沒收。　　　
（二）洗錢防制法第18條第1項固規定「犯第14條之罪，其所移
      轉、變更、掩飾、隱匿、收受、取得、持有、使用之財物
      或財產上利益，沒收之；犯第15條之罪，其所收受、持有
      、使用之財物或財產上利益，亦同。」惟本案被告非實際
      上提款之人，無掩飾隱匿詐欺贓款之犯行，非洗錢防制法
      第14條第1項之正犯，自無上開條文適用。　　　　　
據上論斷，應依刑事訴訟法第273條之1第1項、第299條第1項前
段、第310條之2、第454條第2項，判決如主文。
本案經檢察官林奕彣提起公訴，經檢察官沈郁智到庭執行職務。
中    華    民    國   111    年    11    月    29    日
                  刑事第二庭  法  官 林哲瑜
以上正本證明與原本無異。　　　　　　　　　
如不服本判決應於收受本判決後20日內向本院提出上訴書狀，上
訴書狀應敘述具體理由。上訴書狀未敘述上訴理由者，應於上訴
期間屆滿後20日內補提理由書狀於本院（均須按他造當事人之人
數附繕本）「切勿逕送上級法院」。
中　　華　　民　　國　　111 　年　　11　　月　　30　　日
                              書記官  胡家寧

附錄本件論罪科刑法條：
刑法第339條
意圖為自己或第三人不法之所有，以詐術使人將本人或第三人之
物交付者，處5年以下有期徒刑、拘役或科或併科50萬元以下罰
金。
以前項方法得財產上不法之利益或使第三人得之者，亦同。
前二項之未遂犯罰之。
刑法第30條
幫助他人實行犯罪行為者，為幫助犯。雖他人不知幫助之情者，
亦同。
幫助犯之處罰，得按正犯之刑減輕之。
洗錢防制法第2條第2款
本法所稱洗錢，指下列行為：
一、意圖掩飾或隱匿特定犯罪所得來源，或使他人逃避刑事追訴
    ，而移轉或變更特定犯罪所得。
二、掩飾或隱匿特定犯罪所得之本質、來源、去向、所在、所有
    權、處分權或其他權益者。
三、收受、持有或使用他人之特定犯罪所得。
洗錢防制法第14條第1項
有第二條各款所列洗錢行為者，處7年以下有期徒刑，併科新臺
幣5百萬元以下罰金。

附件：
臺灣新竹地方檢察署檢察官起訴書
                                    111年度偵緝字第541號
　　被　　　告　莊文廷　男　25歲（民國00年0月00日生）
　　　　　　　　　　　　住○○市○區○○街000號
　　　　　　　　　　　　居新竹市○區○○路000號
　　　　　　　　　　　　國民身分證統一編號：Z000000000號
上列被告因詐欺等案件，業經偵查終結，認應提起公訴，茲將犯
罪事實及證據並所犯法條分敘如下：　
　　　　犯罪事實
一、莊文廷前於民國107年間因違反洗錢防制法等案件，經臺灣
    新竹地方法院以108年度金訴字第11號判決判處有期徒刑2月
    確定，於109年5月18日執行完畢，其應可知悉同意他人將來
    源不明之款項匯入自己帳戶內，再請他人前往提領後交付予
    指定之人，將可能為他人遂行詐欺犯罪並致難以追查而可掩
    飾、隱匿詐欺犯罪所得去向，亦不違反本意，仍基於幫助詐
    欺及幫助洗錢之不確定故意，於110年6月29日前之不詳時間
    ，在不詳處所，將其所有之中華郵政股份有限公司新竹建中
    郵局帳號000-00000000000000號帳戶（下稱郵局帳戶）之存
    摺、金融卡及密碼交付予詐騙集團成員作為財產犯罪之用。
    嗣該詐欺集團成員及其所屬詐欺集團於取得上開帳戶資料後
    ，即與其所屬之詐欺集團成員共同意圖為自己不法之所有，
    基於詐欺取財之犯意聯絡，以附表所示時間、方式，使如附
    表所示之人陷於錯誤而轉帳匯款如附表所示金額至如附表所
    示帳戶內，嗣經如附表所示之人發覺有異，報警處理，始查
    悉上情。
二、案經林芳成訴由新竹市警察局第一分局報告偵辦。　　
　　　　證據並所犯法條
一、證據清單及待證事實：
編號 證據名稱 待證事實 1 被告莊文廷於警詢及偵查中之供述 矢口否認有何上開犯行，辯稱：伊因為貸款將上開帳戶交付借貸公司云云。 2 告訴人林芳成於警詢中之證述  證明告訴人遭詐欺匯款之經過。 3 告訴人提供之匯款申請書及存摺影本、通訊軟體LINE對話紀錄、受理詐騙帳戶通報警示簡便格式表、金融機構聯防機制通報單、內政部警政署反詐騙諮詢專線紀錄表各1份 證明告訴人遭詐欺匯款之經過。 4 被告郵局帳戶之基本資料、歷史交易清單各1份 證明告訴人遭不詳詐騙集團詐欺後，將上開金額匯入至被告郵局帳戶內之事實。 5 臺灣新竹地方法院108年度金訴字第11號刑事判決、全國刑案資料查註表各1份 證明被告前於107年間因違反洗錢防制法等案件，經法院判決判處有期徒刑2月確定及累犯之事實。 
二、核被告所為，係犯刑法第30條第1項前段、第339條第1項詐
    欺取財及洗錢防制法第14條第1項洗錢等罪嫌之幫助犯，係
    以一行為觸犯前開2罪名，為想像競合，請從一重處斷。又
    被告有如犯罪事實欄所載之論罪科刑執行情形，有刑案資料
    查註紀錄表在卷可稽，其於有期徒刑執行完畢後，5年以內
    故意再犯本件有期徒刑以上之罪，為累犯，請參照大法官會
    議釋字第775號解釋意旨，審酌是否依刑法累犯規定加重其
    刑。
三、依刑事訴訟法第251條第1項提起公訴。
　　此　　致
臺灣新竹地方法院
中　　華　　民　　國　 111　　年　　 6　　月　　27  　日
　　　　　　　　　　　　　　　檢　察　官　林奕彣　
本件正本證明與原本無異
中　　華　　民　　國　 111　　年　　 7　  月　   4　  日
　　　　　　　　　　　　　　　書　記　官  徐晨瑄
所犯法條：
洗錢防制法第2條
本法所稱洗錢，指下列行為：
一、意圖掩飾或隱匿特定犯罪所得來源，或使他人逃避刑事追訴
    ，而移轉或變更特定犯罪所得。
二、掩飾或隱匿特定犯罪所得之本質、來源、去向、所在、所有
    權、處分權或其他權益者。
三、收受、持有或使用他人之特定犯罪所得。

洗錢防制法第14條
有第二條各款所列洗錢行為者，處七年以下有期徒刑，併科新臺
幣五百萬元以下罰金。
前項之未遂犯罰之。
前二項情形，不得科以超過其特定犯罪所定最重本刑之刑。

刑法第30條
幫助他人實行犯罪行為者，為幫助犯。雖他人不知幫助之情者，
亦同。
幫助犯之處罰，得按正犯之刑減輕之。

刑法第339條第1項
意圖為自己或第三人不法之所有，以詐術使人將本人或第三人之
物交付者，處五年以下有期徒刑、拘役或科或併科五十萬元以下
罰金。

附表：
編號 被害人 詐騙集團成員施用詐術之時間及方式 匯款時間、金額(新臺幣)、人頭帳戶 1 林芳成 (提告) 於110年6月26日10時許，由真實姓名年籍不詳、通訊軟體LINE暱稱「徐偉謙」假冒林芳成友人身分，向林芳成佯稱急需用錢云云，致林芳成陷於錯誤，依指示轉帳匯款。 1、110年6月29日11時10分許，匯款10萬元至被告郵局帳戶。 2、110年6月29日13時40分許，匯款5萬元至被告郵局帳戶。